【裁判字號】    92,台上,561
【裁判日期】    920129
【裁判案由】    偽造文書
【裁判全文】
最高法院刑事判決                                九十二年度台上字第五六一號
    上  訴  人  台灣高等法院高雄分院檢察署檢察官
    被      告  甲○○
右上訴人因被告偽造文書案件，不服台灣高等法院高雄分院中華民國九十一年十月九
日第二審更審判決（九十一年度上更(一)字第二五六號，起訴案號：台灣屏東地方法院
檢察署八十八年度偵字第四九九五號），提起上訴，本院判決如左：
    主  文
原判決撤銷，發回台灣高等法院高雄分院。
    理  由
本件原判決撤銷第一審科刑之判決，改判依牽連犯，從一重論處被告甲○○連續行使
偽造私文書，足以生損害於公眾及他人罪刑（處有期徒刑四年）。固非無見。惟查：
(一)、原判決於事實欄一之(三)部分，認定被告持竊得之鄧先巧所有中興銀行及土地銀行
信用卡，先後向原判決附表二所示多家商店盜刷，共計消費新台幣（下同）六萬二千
五百二十九元，而使商店人員誤信其為真正持卡人，允其消費該附表二所示之金額。
然該附表二總計盜刷消費金額則載為九萬三千四百九十二元。又原判決事實欄一之(七)
部分，認定被告持竊得之張鶯雪所有土地銀行信用卡，向其附表四所列商店盜刷，計
消費二萬零五百三十元，使商店人員誤信其為真正持卡人，允其消費該附表四所示金
額。但該附表四總計消費金額之記載卻為二萬零四百元。是原判決上開二部分事實認
定，均有前後矛盾之違誤可指。(二)、刑法上之「偽造」「變造」文書罪，係二種不同
犯罪形態之犯行，不容混淆。前者指無該文書之制作權而冒用他人名義，所制作內容
不實之文書而言；後者指無文書改作權之人，就已存在之真正文書，於不變更原有文
書之本質，擅自更改或變更文書之內容，但未達於完全更新該文書之意義之謂。依原
判決事實之記載，認上訴人係先後在竊得之方靜女、張鶯雪及叢春苓之信用卡背面，
將其等簽署之姓名分別改為「方靜休」、「張應薛」及「陳春分」等足以表示其與發
卡公司立契守約及於使用時供特約商店核對身分之用意證明，致生損害於各該真正持
卡人等情。如果無訛，所為似係於他人已存在之真正文書擅改其內容，原判決認其係
屬「偽造」行為，然對其法律上所本之理由為何，則未為必要說明，尚嫌理由不備。
又原判決事實既認上訴人係持偽造之信用卡向特約商店盜刷消費，使商店人員誤信其
為真正持卡人，乃交付如其附表所示金額之商品等情。則所為除成立行使偽造私文書
罪外，應另成立刑法第三百三十九條第一項之詐取財物罪，此與行使偽造有價證券，
以取得票面價值之對價，不另論詐欺罪之情形並不相同，原判決理由認上訴人盜用他
人信用卡向商店購物，當然含有詐欺性質，而不再論以詐欺取財罪，其法律見解未免
有誤。(三)、按意圖供行使之用，而偽造、變造信用卡、金融卡、儲值卡或其他相類作
為簽帳、提款、轉帳或支付工具之電磁紀錄物者，處一年以上七年以下有期徒刑，得
併科三萬元以下罰金。民國九十年六月二十日修正公布之刑法第二百零一條之一定有
明文。原判決事實認被告係於八十七年十一月起至八十八年十月間止，先後多次將竊
得之信用卡背面持卡人姓名予以改換偽造後，持以盜刷消費，因認其牽連犯竊盜及行
使偽造（準）私文書罪。然上開意圖供行使之用，偽造信用卡罪，既於被告犯罪後，
經增訂公布施行，特就信用卡之偽造、變造行為另立法條予以處罰，原審於九十一年
十月九日判決時，就其新舊法律之比較適用未加說明，亦嫌理由不備。以上，或係檢
察官上訴意旨所指摘，或為本院得依職權調查之事項，應認原判決仍有撤銷發回更審
之原因。
據上論結，應依刑事訴訟法第三百九十七條、第四百零一條，判決如主文。
中      華      民      國    九十二    年      一      月    二十九    日
                              最高法院刑事第十二庭
                                  審判長法官  張  淳  淙
                                        法官  謝  俊  雄
                                        法官  蘇  振  堂
                                        法官  張  春  福
                                        法官  呂  丹  玉
      右正本證明與原本無異
                                              書  記  官
中      華      民      國    九十二    年      二      月     十三     日


司法院資訊處製作；財團法人民間司法改革基金會備份。
